【裁判字號】    94,聲再,14
【裁判日期】    950227
【裁判案由】    聲請再審
【裁判全文】
臺灣桃園地方法院刑事裁定              94年度聲再字第14號
再審聲請人
即受判決人  甲○○原名盧來恩.
上列聲請人因偽造文書等案件，對本院於民國94年4 月15日所為
94年度訴字第160 號確定判決聲請再審，本院裁定如下：
        主  文
再審之聲請駁回。
        理  由
一、本件聲請意旨略以：(一)聲請人即受判決人甲○○（下稱聲請
    人）前因偽造文書等案件，經本院依刑法第二百十六條、第
    二百十條行使偽造私文書罪、第三百二十條第一項竊盜罪、
    第三百三十九條第三項、第一項詐欺取財未遂罪，判處有期
    徒刑四月確定在案。原判決係認聲請人與不詳真實姓名、年
    籍，名為「沈智明」之成年男子（下稱「沈智明」）共同基
    於意圖為自己不法所有及行使偽造私文書之犯意聯絡，於民
    國九十二年三月二十日上午八時許，先由「沈智明」撥打電
    話給陳鄧海嫦，佯稱其係桃園縣政府社會局社工人員，欲前
    來訪查陳鄧海嫦是否符合申請低收入戶資格，陳鄧海嫦信以
    為真遂應允之。嗣「沈智明」前往陳鄧海嫦住處時，便訛稱
    ：申請低收入戶補助，需填寫郵局帳戶資料，以利匯撥補助
    款等語，陳鄧海嫦不疑有他，便取出其所有之中壢市「仁美
    郵局」及該帳戶之印鑑章，供「沈智明」填寫資料，「沈智
    明」則伺機盜蓋陳鄧海嫦之印章於事先備妥之郵政存簿儲金
    提款單上，並竊取陳鄧海嫦之上開郵局存摺。「沈智明」於
    取得上開資料後，便去電聲請人，將其上開已盜蓋陳鄧海嫦
    印章之郵政存簿儲金提款單及陳鄧海嫦之存摺一併交付聲請
    人，聲請人遂持前開資料前往中壢市「龍岡郵局」，並交予
    郵局人員，欲盜領陳鄧海嫦之帳戶內存款。因陳鄧海常已通
    知郵局止付並報警處理，聲請人遂為警當場查獲，而未得逞
    。(二)原判決無非係以聲請人於審判中之自白、告訴人陳鄧海
    嫦於偵查中之指述及扣案之郵政存簿儲金提款單影本、陳鄧
    海嫦之上揭郵局存摺影本為證，然聲請人前開自白係因從未
    上過法院過於緊張，且不知自白之法律上效果，而誤為自白
    ；且聲請人與原判決所指之「沈智明」確非屬熟識之友，僅
    因其委託聲請人代為提領存款並允贈報酬，聲請人始因一時
    不察而持上開資料前往龍岡郵局提領款項。原審審理中，聲
    請人因不知「沈智明」之真實姓名、年籍，致無法於原審時
    聲請傳喚以證明聲請人確屬無辜，幸於日前在朋友聚會之場
    合中，發現「沈智明」，並經查證其真實姓名應為「蘇兆銘
    」，並據以提出刑事告訴，聲請人既有前開事證可作為確實
    之新證據，而足使聲請人受無罪、免訴、免刑或輕於原判決
    所認罪名之判決，爰依刑事訴訟法第四百二十條第一項第六
    款規定，聲請再審云云。
二、按有罪之判決確定後，有左列情形之一者，為受判決人之利
    益，得聲請再審︰一、原判決所憑之證物已證明其為偽造或
    變造者；二、原判決所憑之證言、鑑定或通譯已證明其為虛
    偽者；三、受有罪判決之人，已證明其係被誣告者；四、原
    判決所憑之通常法院或特別法院之裁判已經確定裁判變更者
    ；五、參與原判決或前審判決或判決前所行調查之推事，或
    參與偵查或起訴之檢察官，因該案件犯職務上之罪已經證明
    者；六、因發現確實之新證據，足認受有罪判決之人應受無
    罪、免訴、免刑或輕於原判決所認罪名之判決者，刑事訴訟
    法第四百二十條第一項定有明文。又按刑事訴訟法第四百二
    十條第一項第六款所謂發現確實之新證據，係指該項證據，
    事實審法院於判決前因未經發現，不及調查斟酌，至其後始
    行發現者而言，若判決前已經當事人提出或聲請調查之證據
    ，或為「聲請人於判決前所明知」，或係「事後提出證明，
    以圖證實在原審前所為有利之主張為真實，既非判決後所發
    見，自不得據以聲請再審」（最高法院二十八年抗字第八號
    、四十九年臺抗字第七二號、五十年臺抗字第一○四號判決
    參照）。再所謂確實之新證據，固非以絕對不須經過調查程
    序為條件，然必須可認為確實足以動搖原確定判決，而為受
    判決人有利之判決者為限，若僅係他人於事後追述當時所見
    情形之空洞言詞，而顯然無法推翻原確定判決所憑之證據者
    ，即非該款所謂確實之新證據（最高法院四十六年臺抗字第
    八號、三十三年抗字第七○號判例參照）。
三、(一)查本件聲請人所涉偽造文書等犯行，業經本院於九十四年
    四月十五日以九十四年度訴字第一六○號判決，判處有期徒
    刑四月，聲請人上訴至臺灣高等法院後，於九十四年八月二
    十六日撤回上訴確定，此有前開判決書及臺灣高等法院被告
    全國前案紀錄表各一件在卷可稽，並經本院調閱臺灣高等法
    院九十四年度上訴字第一九五四號卷屬實。(二)聲請人所涉上
    揭偽造文書等犯行，業據聲請人前於原審第一審審理中供承
    不諱，核與告訴人陳鄧海嫦於偵查中之指述相符，復有扣案
    之郵政存簿儲金提款單影本、陳鄧海嫦之上揭郵局存摺影本
    附卷可佐，並據以認定聲請人犯刑法第二百十六條、第二百
    十條行使偽造私文書罪、第三百二十條第一項竊盜罪、第三
    百三十九條第三項、第一項詐欺取財未遂罪行明確，聲請人
    前開自白既無證據可認係出於強暴、脅迫等違法取證方式，
    依法自有證據能力，且聲請人除於原審第一審審理中坦承犯
    行，於九十二年三月二十日警詢（九十二年度偵字第五五九
    八號卷第五、六頁）、九十三年八月二十六日檢察官訊問時
    （九十三年度偵緝字第八二○號卷第二十一、二十二頁）、
    原審第二審九十四年七月七日準備程序中（九十四年度上訴
    字第一九五四號卷第二十一頁）均坦承不諱，業經本院調閱
    原審全卷屬實，聲請人空言「因從未上過法院過於緊張，且
    不知自白之法律上效果，而誤為自白」，自難以採信；且聲
    請人前於本院審理中之自白，與陳鄧海嫦於偵查中之指述互
    核相符，查獲當時復有郵政存簿儲金提款單、陳鄧海嫦之上
    揭郵局存摺可資佐證，是聲請人前開自白堪認與事實相符，
    自得採為判決之基礎。(三)至聲請人所舉原判決中該「沈智明
    」之真實姓名為「蘇兆銘」，並已對其提出刑事告訴一節，
    縱認屬實，亦僅係聲請人於為本件犯行之時及本案偵查、審
    理中不知「沈智明」之真實姓名，於本案確定後始得知此一
    共犯「沈智明」之真實姓名，並非判決確定前未發現之證人
    而未及調查；再者，「沈智明」與聲請人係偽造文書等犯行
    之共同正犯，縱傳喚「沈智明」作證，其證詞仍無從推翻原
    確定有罪判決所憑之證據，而足認聲請人應受無罪、免訴、
    免刑或輕於原判決所認定罪名之判決，故本件聲請意旨所指
    ，不符刑事訴訟法第四百二十條第一項所定再審事由。揆諸
    前開說明，其再審之聲請為無理由，應予駁回。
據上論斷，應依刑事訴訟法第434 條第1 項，裁定如主文。
中    華    民    國    95    年    2     月    27    日
                      臺灣桃園地方法院刑事第四庭
                            審判長法  官  黃斯偉
                                  法  官  張淑華
                                  法  官  蘇昭蓉
以上正本證明與原本無異。
如不服本裁定，應於裁定送達後5 日內向本院提出抗告狀。
                                  書記官  韓若玉
中    華    民    國    95    年    2     月    27    日


司法院資訊處製作；財團法人民間司法改革基金會備份。
